最高法院刑事判決　　　　　　九十四年度台上字第四○二四號
　　上　訴　人　丙○○
　　選任辯護人　黃呈利律師
　　上　訴　人　甲○○
　　　　　　　　　　　　在押.
　　　　　　　　乙○○
　　　　　　　　　　　　在押.
上列上訴人等因擄人勒贖等罪案件，不服台灣高等法院台中分院
中華民國九十四年四月二十日第二審判決（九十四年度上訴字第
一三七號，起訴案號：台灣台中地方法院檢察署九十三年度偵字
第一三五四五號、第一三五五○號），提起上訴，本院判決如下
：
    主  文
上訴駁回。
    理  由
按刑事訴訟法第三百七十七條規定，上訴於第三審法院，非以判
決違背法令為理由，不得為之。是提起第三審上訴，應以原判決
違背法令為理由，係屬法定要件。如果上訴理由狀並未依據卷內
訴訟資料，具體指摘原判決不適用何種法則或如何適用不當，或
所指摘原判決違法情事，顯與法律規定得為第三審上訴理由之違
法情形不相適合時，均應認其上訴為違背法律上之程式，予以駁
回。本件原判決認定上訴人甲○○、丙○○夫婦因投資股票負債
約新台幣（下同）三、四百萬元，竟於民國九十三年七月間，與
上訴人乙○○共謀架擄楊銘輝醫師（下稱楊某），再向其家屬勒
贖六百萬元。旋由甲○○與乙○○於同年月二十七日十時許，先
至台中市○○○街一七巷九號楊某住處附近觀察楊某之生活作息
情形，復選定台中縣清水鎮○○路○○路局大甲溪橋收費站廢棄
廳舍，作為拘禁楊某之地點。彼等為掩人耳目，又共同意圖為自
己不法之所有，於同年月二十八日二十一時許，由甲○○、乙○
○利用丙○○先前向吳明書借用車號五Ｖ－八五三七號自用小客
車而擅自複製該車之鑰匙，前往台中市○○路軍福十九路口竊取
該車作為犯罪之交通工具，並將該車駛往台中縣清水鎮○○路橋
下停置。其後又於翌（二十九）日下午五、六時許，前往台中市
○○路「特力屋」等商店，購買繩索、膠帶、鐵鎚、塑膠束帶、
鐵釘、口罩、剪刀、鐵橇及西瓜刀二把，作為犯罪之工具。甲○
○復指示丙○○前往台中市○○○路○段三六七號三樓楊某所任
職之「長春健診」診所附近跟蹤楊某下班返家；而甲○○、乙○
○二人則共騎機車前往楊某住處附近埋伏。甲○○且將以電腦繕
打之擄人勒贖指示信函，預先黏貼於楊某住處巷口附近之反光鏡
下。嗣甲○○、乙○○於同日晚上二十一時五十分許發現楊某駕
車返回其住處，即戴全罩式安全帽及口罩，由乙○○持西瓜刀抵
住楊某之脖子，將楊某推至其自用小客車後座，並以膠帶綁住楊
某雙眼，而由甲○○駕駛該車往台中縣清水鎮之方向行駛。乙○
○在車上以楊某所使用之0000000000號行動電話，撥
打至楊某之配偶賴明珠所使用之0000000000號行動電
話，恫嚇賴明珠稱：「你先生在我手上，你要配合給六百萬元，
否則將看不到你先生！」等語。隨後又以電話通知賴明珠至屋外
拿取上開擄人勒贖指示信函觀看，並將電話交由楊某與賴明珠對
談；楊某因畏懼被害，乃請賴明珠依乙○○之要求付款。甲○○
、乙○○二人確認賴明珠願依上述信函指示付款後，即將楊某押
往台中縣清水鎮甲南陸橋下，改以上揭竊得之自用小客車將楊某
載往公路局大甲溪橋收費站廢棄廳舍樓上拘禁，並以繩索及木板
綑縛楊某，再以模板、鐵釘將該處出入口封住，以防止楊某脫逃
。甲○○、乙○○二人離去後，又折返上址欲以膠帶將楊某之嘴
巴貼住。適台中縣警察局清水分局警員莊正宏、張時銘於翌（三
十）日零時四十分許，接獲該分局勤務中心指示謂該處有人呼救
，乃前往查看，並於該處附近逮獲甲○○，乙○○則趁隙逃逸。
惟李志文於同日十八時三十分許，主動向台中縣警察局清水分局
警員自首，並供出丙○○涉案等情；因而維持第一審依牽連犯關
係從一重論處上訴人等共同意圖勒贖而擄人罪刑。已敘明上揭事
實，業據甲○○、乙○○自白不諱，核與被害人楊銘輝、賴明珠
、吳明書指證情節相符，並有前揭擄人勒贖指示信函一份、楊某
之診斷證明書二份，贓物認領保管單、失竊資料個別查詢報表－
查詢資料認可資料各一張，及楊某被綑綁之照片四幀附卷可稽；
並有西瓜刀二把、安全帽一頂、膠帶二個、膠帶一團、鐵釘一盒
、束線帶十三條、繩子一綑及剪刀一支扣案可資佐證。而甲○○
、乙○○確曾於案發當時以楊某所使用之0000000000
號行動電話，撥打至賴明珠所使用之0000000000號行
動電話三次，以及甲○○以其使用之0000000000號行
動電話，與丙○○所使用之0000000000號行動電話聯
絡多次，亦有各該電話通聯紀錄在卷可稽。按擄人勒贖係指意圖
勒贖而擄人而言，苟以勒贖之目的而擄人，祇須被擄人喪失行動
自由，而置於加害者實力支配之下即屬既遂，其事後果否實施勒
贖，以及有無取得贖款，均不影響其犯罪之成立。上訴人等既基
於勒贖之目的，而將楊某押往前述廢棄廳舍樓上拘禁，顯已將楊
某置於實力支配之下，雖因警方查緝致取贖未果，其等犯行仍屬
既遂。又擄人勒贖本質上已包含妨害自由與恐嚇之性質，故上訴
人等於架擄楊某過程中所為之妨害自由與恐嚇行為，均屬該罪內
容之一部，不另論罪。再楊某遭架擄時身體雖有受傷，然此係因
上訴人等以強暴之方法實施擄人所造成之當然結果，不另構成傷
害罪；為其所憑之證據及認定之理由。並以丙○○雖辯稱：伊雖
知悉甲○○等人有意架擄楊某，但並不知實際內情；而伊雖依甲
○○之指示跟蹤楊某，但此係因畏懼遭甲○○毆打而虛予敷衍應
付而已，並無參與共同犯罪之意思云云。惟查丙○○於警詢及偵
查時均坦承其事前知悉本件擄人勒贖計畫，並於案發當日依甲○
○之指示跟蹤楊某等情不諱，核與乙○○於警詢所供丙○○事前
知情，並前往跟蹤楊某等情相符。且依案發當時甲○○與丙○○
所使用行動電話（門號分別為0000000000號、000
0000000號）之通聯紀錄及各該行動電話之基地發射位置
觀之，丙○○確有依甲○○指示前往「長春健診」診所附近跟蹤
楊某，且已跟蹤至台中市○○路二○○號附近，兩人於三十分鐘
內互通電話達六次之多，而丙○○於跟蹤楊某下班後，並未返家
，反而沿台中市○○路、大雅路前往楊某住處附近，迄當日二十
一時五十七分三十秒前即已到達楊某住處附近，與楊某返家之時
間極為接近。足見其係一路跟蹤楊某至其住處，並未跟丟，且於
跟蹤楊某時仍密切與甲○○聯絡，所辯跟蹤楊某僅係敷衍應付，
中途跟丟云云，顯與事實不符，自難採信。又甲○○將楊某載往
大甲溪橋收費站廢棄廳舍處拘禁後，又以上述行動電話與丙○○
通話三次，而其中最後一通電話（時間為三十日零時十一分三十
六秒）係通知丙○○開車前來載其回去，有電話通聯紀錄附卷可
稽，並據甲○○、丙○○供述明確。倘丙○○未參與本件擄人勒
贖計畫，甲○○何以於拘禁楊某期間，猶以行動電話與丙○○聯
繫多次？甚至要求丙○○在深夜自台中市駕車前來載其回家？足
見丙○○不僅對於架擄楊某之計畫知情，並以自己參與犯罪之意
思，依甲○○之指示跟蹤楊某，通報消息，並予以接應，其所為
顯非僅止於幫助犯或預備犯而已，自應成立本件擄人勒贖等罪之
共同正犯。丙○○前揭所辯，以及甲○○、乙○○於原審辯稱丙
○○未參與本件擄人勒贖計畫云云，要屬卸責及迴護之詞，均不
足採信。又上訴人等雖辯稱其等係經吳明書同意而複製其汽車鑰
匙云云，而證人吳明書於原審亦改稱：甲○○向其借車時曾表示
要複製伊車之鑰匙云云，然亦陳稱：甲○○、丙○○夫婦每次向
其借車均有向其拿鑰匙等語。若甲○○、丙○○已獲吳某同意複
製汽車鑰匙，則其等向吳某借車時，使用複製之鑰匙即可，何須
再向其拿取鑰匙？原判決對於上訴人等前揭所辯，以及證人吳明
書嗣後所陳，如何係卸責及迴護之詞，而均不足以採信，亦於理
由內一一詳加指駁及說明。核其所為之論斷，俱與卷內資料相符
，從形式上觀察，原判決並無調查未盡、理由矛盾或理由不備等
違法情形。本件甲○○上訴意旨略以：丙○○並未參與本件擄人
勒贖計畫，原審未予詳查，遽認丙○○為本案之共同正犯，自有
不當。又伊架擄楊某後，並未加以傷害，且擬為楊某點燃蚊香，
以免其受蚊叮，犯後亦坦承犯行，知所悔悟，原判決盡信被害人
片面之詞，對伊有利之陳述俱不採信，亦有未合云云。乙○○上
訴意旨略以：伊已向警方自首，且供出丙○○涉案，原判決卻以
伊事後迴護丙○○為由，量處有期徒刑十年，顯失刑法規定自首
減刑之旨意云云。丙○○上訴意旨略以：原審未於審判期日提示
伊與甲○○之電話通聯紀錄，遽採為證據，自屬不當。又伊係在
甲○○之強迫下駕車跟蹤楊某，並無與其共同犯罪之意思，原判
決遽論以共同正犯，亦有違誤云云。惟查證據之取捨及事實之認
定，均為事實審法院之職權，倘其採證認事並未違反證據法則，
自不得任意指為違法。查原判決就其如何認定上訴人等共同實施
本件擄人勒贖及竊盜等犯行，以及丙○○對於本件擄人勒贖計畫
事前知情，並受甲○○之指示跟蹤被害人楊某，復以行動電話通
知甲○○，以利渠等實施擄人勒贖之計畫等情，因認其為本案之
共同正犯，已詳敘其所憑之證據及認定之理由。且對於丙○○否
認參與共犯，以及甲○○、乙○○事後所陳，如何係卸責及迴護
之詞，而均不足以採信，亦於理由內論敘說明綦詳。甲○○、丙
○○上訴意旨猶就丙○○有無參與本案共犯之單純事實，徒事爭
執，自非適法之第三審上訴理由。又原判決對於甲○○之辯解暨
其犯罪之一切情狀，均已詳加審酌，且對於其所辯為楊某燃放蚊
香一節，亦已詳敘何以不能採信之理由甚詳。甲○○上訴意旨謂
原判決盡信楊某之詞，對伊有利之陳述俱不採信云云，自屬誤解
。再者，原審對於乙○○自首已詳加審酌，並依刑法第六十二條
之規定減輕其刑，乙○○上訴意旨並未具體指摘原判決量刑有何
違背法令之情形，徒謂原判決量處有期徒刑十年，有失自首減刑
之旨意云云，要非適法之第三審上訴理由。此外，原審已於審判
期日提示卷附之電話通聯紀錄，有原審審判筆錄可稽（見原審卷
第一三四頁），丙○○上訴意旨謂原審未提示上述電話通聯紀錄
一節，亦非依據卷內資料執為指摘之適法第三審上訴理由。綜上
，本件上訴意旨均非依據卷內資料具體指摘原判決有何違背法令
之情形，徒就原判決已明確認定、詳細說明之事項，任憑己意，
漫指為違法，並仍就丙○○有無參與本案共犯之單純事實暨原判
決量刑之輕重，再事爭執，自與前述法律所規定得為第三審上訴
理由之違法情形不相適合，揆諸前揭說明，其等上訴均為違背法
律上之程式，應併予駁回。
據上論結，應依刑事訴訟法第三百九十五條前段，判決如主文。
中　　華　　民　　國　九十四　年　　七　　月　二十八　日
                      最高法院刑事第五庭
                          審判長法官  池　啟　明
                                法官  郭　毓　洲
                                法官  吳　三　龍
                                法官  蘇　振　堂
                                法官  吳　信　銘
      本件正本證明與原本無異
                                      書  記  官
中　　華　　民　　國　九十四　年　　八　　月　　一　　日
                                                      Ｌ
